臺灣臺北地方法院民事判決　　　　　　　　　　　　九十三年度訴字第三二七九號
　　原　　　告　丁○○
　　訴訟代理人　林玠民律師
　　複代理人　　林光彥律師
　　複代理人　　丙○○
　　被　　　告　乙○○
　　訴訟代理人　張運才律師
　　　　　　　　甲○○
當事人間給付違約金事件，本院於中華民國九十三年九月十七日言詞辯論終結，判決
如下：
    主  文
原告之訴及假執行之聲請均駁回。
訴訟費用由原告負擔。
    事實及理由
壹、原告主張：
一、原告與被告於民國九十二年十月八日就被告坐落於台北市○○區○○段五小段三
    六七地號之土地及門牌號碼為台北市中正區○○○街一二八號一、二、三、四、
    五、六樓之建物，雙方簽訂不動產買賣合約書，買賣總價款新台幣（下同）三千
    四百萬元。
二、原告於簽約時，即依不動產買賣合約書第二條第一項之約定交付金額為二百五十
    萬元，受款人為被告乙○○，付款銀行為台北銀行建國分行，到期日為九十二年
    十月八日之支票乙紙予被告以為定金。被告於簽立不動產買賣合約書後，竟一再
    遲延，不願履約，據此，原告即於九十三年二月九日，以板橋前站郵局存證信函
    第三十四號催告被告履行合約，然被告至今仍置之不理，致原告損失不菲。
三、依不動產買賣合約書第十條後段之約定，．．．如乙方不賣或不照約履行應盡義
    務時亦應已收價款如數退還與甲方外，另加倍賠償所收價款同額之損害金與甲方
    後，本約方得解除，各無異議。今原告於簽約時支付二百五十萬元予被告做為定
    金，惟屢經催索，被告卻未能依約履行，即爰依前開約定，被告除應將已收價款
    如數退還與原告外，另應加位賠償所收價款二百五十萬元之損害金予原告。
四、聲明：（一）被告應給付原告二百五十萬元及自起訴狀繕本送達之翌日起至清償
    日止，按年利率百分之五計算之利息。（二）原告願提供擔保，請准予宣告假執
    行。
貳、被告則以下列辯詞資為抗辯。
一、原告雖簽發台北銀行一五六八之二帳號九十二年十月八日到期，面額二百五十萬
    元之支票一張，但並未交付原告而交付其委託之勵誠法律事務所，僅將支票影本
    一張交付被告並簽名，被告並未得到簽約時之價金，僅持原告所簽支票影本，未
    能實際享用價金利益，沒支票原本交其委託之法律事務所亦與被告無關。
二、不動產買賣契約是九十二年十月八日簽立，原告如於次日申請契稅、監證費，通
    常一星期即可辦畢，旋即辦理不動產移轉登記，惟原告遲於九十二年十月十六日
    申報，致買賣標的物於同年月二十二日被第一銀行查封為給付不能，但責任應由
    原告負責。被告既未收受價金，不動產移轉登記亦應原告遲誤申報且原告應無任
    何損害，起訴顯無理由。
三、聲明：（一）原告之訴及假執行之聲請均駁回（二）如受不利之判決時，聲請准
    予預供擔保免為假執行。
參、兩造不爭執事項：兩造於九十二年十月八日就被告坐落於台北市○○區○○段五
    小段三六七地號之土地及門牌號碼為台北市中正區○○○街一二八號一、二、三
    、四、五、六樓之建物，簽訂不動產買賣合約書，買賣總價款三千四百萬元。
肆、得心證之理由：
一、查原告主張其於簽約時，即依不動產買賣合約書第二條第一項之約定交付金額為
    二百五十萬元，受款人為被告乙○○，付款銀行為台北銀行建國分行，到期日為
    九十二年十月八日之支票乙紙予被告以為定金等情，業據其提出房地買賣契約附
    加條款、委託保管單、支票影本為證，被告固不否認原告有簽發上開支票等情，
    惟辯稱實際只收到支票影本而已，且所交付之律師事務所與伊無關等語，經查兩
    造簽訂之房地買賣契約附加條款第二條約定：「買方（即原告）於簽立本件買賣
    合約時，應即簽發金額貳佰伍拾萬元之現金支票，由律師事務所託管，嗣本件土
    地、房屋完成過戶後，由代書提出完成過戶證明，始得向律師事務所領取前開票
    據」。且原告提出之被告不爭執真正之上開支票下方亦有被告乙○○簽收之筆跡
    ，原告提出之被告不爭執真正之委託保管單亦顯示勵誠法律事務所確有收到上開
    支票，另證人韓德於本院證稱：賣方有財務危機，所以繳的第一次簽約款約定要
    交給公正第三人保管，第三人我記得是一位律師等語，可見依兩造約定，因被告
    財務危機，故原告所簽發之支票未直接交付予被告，而係交付予律師代為保管，
    待本件不動產完成過戶手續後，始交付予被告，此乃兩造對於第一次簽約款交付
    之特別約定，應視為原告已交付第一次簽約款，被告所辯未收到簽約款云云，應
    不足採。
二、又查原告主張被告於簽立不動產買賣合約書後，一再遲延，不願履約，依系爭契
    約第七條規定，查封時被告要負完全責任理清房屋問題等語，被告則辯稱簽約時
    房屋產權是清楚，如果在正常期間辦理是可以的，而原告等銀行貸款下來才辦理
    過戶，且原告知道伊財務困難等語，經查系爭契約第七條固約定：「本買賣不動
    產權，乙方（即被告）保證產權清楚，如有他人主張權利或設定他項權利，應由
    乙方負責速予理清，若甲方因此而受有損害時，乙方應負完成賠償責任」，惟查
    原告在簽約時已知被告財務困難，已如前述，且查證人即介紹人游達明於本院證
    稱雙方知道這個買賣，房子可能隨時會被查封，希望在簽約後，儘快辦理繳稅、
    過戶動作，即在查封前辦妥等語，另查系爭契約第二條第三款約定：「甲方（即
    原告）應於過戶完成日後二十一日內向銀行貸款二百五百萬元，除清償安泰商業
    銀行之抵押借款外，餘額應一次以現金付清」，可知原告於簽約時已知系爭不動
    產上設有抵押權，而解決方式即於過戶後由原告貸款清償抵押權擔保之債權，且
    在系爭不動產隨時有被查封之可能下，兩造有在查封前將系爭不動產儘快辦理過
    戶之約定，自屬合理，而查證人即代書李英杰於本院證稱，簽約當時，被告已交
    付部分過戶證件，只欠一份所有權狀，所有權狀兩、三天就補齊等語，顯然被告
    並無刻意拖延，而此時原告應於取得證件後儘速辦理過戶，然查原告此時卻主張
    變更登記名義人，並花費三、四天時間，而九十二年十月八日簽訂契約到九十二
    年十月二十二日房屋被查封，如果按照正常繳稅、辦理登記，一般三、四天就可
    以辦理完成等情，亦據證人李英杰於本院證述屬實，可見因原告嗣後要求變更登
    記名義人，花費三、四天時間，造成本來可以在查封前辦理過戶完畢卻未達成，
    故被告事後之給付不能，不可歸責於被告，被告並未違約，原告自不得以系爭契
    約第七條之約定，請求被告交付系爭不動產，原告上開之主張，自不可採。
三、從而，原告主張被告不照約履行應盡義務（系爭不動產買賣契約第七條），依系
    爭不動產契約第十條後段，請求加倍賠償所收價款同額之損害金二百五十萬元及
    法定遲延利息云云，即無理由，應予駁回。原告受敗訴判決，其假執行之聲請即
    失所依據，應併予駁回。
四、因本案事證已臻明確，兩造其餘主張陳述及所提之證據，均毋庸再予審酌，附此
　　敘明。
伍、依民事訴訟法第七十八條，判決如主文。
中　　　華　　　民　　　國　　九十三　　年　　　九　　　月　　 三十 　　日
                              民事第二庭  法  官    黃雯惠
正本係照原本作成。
如對本判決上訴須於判決送達後二十日內向本院提出上訴狀。
中　　　華　　　民　　　國　　九十三　　年　　　九　　　月　　 三十 　　日
                                          書記官    林玗倩
